【裁判字號】    94,訴,429
【裁判日期】    950627
【裁判案由】    違反毒品危害防制條例
【裁判全文】
臺灣花蓮地方法院刑事判決               94年度訴字第429號
公  訴  人  臺灣花蓮地方法院檢察署檢察官
被      告  丁○○
                    （現另案於臺灣花蓮監獄執行中）
指定辯護人  義務辯護人李文平律師
被      告  戊○○
選任辯護人  簡燦賢律師
被      告  己○○
選任辯護人  曾泰源律師
上列被告等因違反毒品危害防制條例案件，經檢察官提起公訴（
94 年度偵字第3472號），本院判決如下：
    主  文
丁○○共同連續販賣第一級毒品，累犯，處無期徒刑，褫奪公權
終身，扣案之第一級毒品海洛因壹包（淨重零點陸柒公克）沒收
銷燬，扣案如附表三所示之物均沒收，未扣案之販賣第一級毒品
所得新臺幣萬柒仟佰元沒收，如全部或一部不能沒收時，以
其財產抵償之；又連續販賣第二級毒品，累犯，處有期徒刑捌年
，扣案如附表三所示之物均沒收，未扣案之販賣第二級毒品所得
新臺幣玖仟伍佰元沒收，如全部或一部不能沒收時，以其財產抵
償之。應執行無期徒刑，褫奪公權終身，扣案之第一級毒品海洛
因壹包（淨重零點陸柒公克）沒收銷燬，扣案如附表三所示之物
均沒收，未扣案之販賣第一、二級毒品所得共計新臺幣肆萬陸仟
捌佰元沒收，如全部或一部不能沒收時，以其財產抵償之。
戊○○共同連續販賣第一級毒品，處有期徒刑玖年，褫奪公權伍
年，扣案之門號0000000000號行動電話壹支沒收，未扣案之販賣
第一級毒品所得新臺幣壹仟元沒收，如全部或一部不能沒收時，
以其財產抵償之。
己○○共同販賣第一級毒品，累犯，處有期徒刑捌年，褫奪公權
肆年，扣案之門號0000000000號行動電話壹支及販賣第一級毒品
所得新臺幣陸仟元，均沒收。
    事  實
一、丁○○曾因二度違反毒品危害防制條例案件，經本院以90年
    度花簡字第227號、90年度訴字第327號判決分別判處有期徒
    刑6月、8月確定，嗣兩案定執行刑為有期徒刑1年2月，於民
    國92年7月20日縮刑期滿執行完畢。竟不知悔改，明知海洛
    因、安非他命係屬毒品危害防制條例規定之第一級、第二級
    毒品，均不得非法販賣，竟分別基於販賣第一級毒品海洛因
    、第二級毒品安非他命之概括犯意，並夥同具有販賣第一級
    毒品海洛因之共同概括犯意聯絡之其妹戊○○（其共同販賣
    部分僅如附表一編號一所示之94年6月30日、同年8月16日2
    次），以其等使用之附表三所示編號1、2之行動電話2支，
    作為聯絡毒品交易之工具，由欲購買海洛因、安非他命之人
    撥打上開行動電話與丁○○、戊○○聯絡，雙方於電話中商
    議並談妥毒品之交易價格、數量及地點後，再由丁○○本人
    或委由不知情之其女兒林雅筑持海洛因或安非他命至交易地
    點親自交付販賣對象之方式，於附表一所示之時間、地點，
    連續多次販賣第一級毒品海洛因予真實姓名不詳綽號「阿清
    」、「家非」、「阿昌」及甲○○、庚○○、乙○等人，供
    其等施用；於附表二所示之時間、地點，連續多次販賣第二
    級毒品安非他命予真實姓名不詳綽號「阿偉」、「阿華」及
    丙○○、乙○等人，供其等施用。嗣經警於94年9月23日下
    午5時許，持搜索票至丁○○位於花蓮市○○街4巷1之3號4
    樓之租住處，當場查獲，並扣得第一級毒品海洛因1包（淨
    重0.67公克）及如附表三所示之丁○○所有供販賣第一、二
    級毒品犯罪所用之物。
二、己○○前因違反毒品危害防制條例案件，經本院以92年度訴
    字第124號判處有期徒刑8月、5月，並定執行刑為有期徒刑
    11月確定，嗣於93年11月20日縮刑期滿執行完畢。仍不知悔
    改，明知海洛因係屬毒品危害防制條例規定之第一級毒品，
    不得非法販賣，竟與癸○○、辛○○（另由檢察官偵辦）共
    同基於販賣第一級毒品海洛因之犯意聯絡，先由欲購買毒品
    之丁○○撥打電話予辛○○、癸○○聯絡，雙方談妥交易之
    價格及數量後，再由己○○以其所有之門號0000000000號行
    動電話與丁○○聯絡好交付之時間、地點，於94年9月23 日
    下午4時許，己○○持備妥之海洛因至丁○○花蓮市○○街4
    巷1之3號4樓住處，當面將海洛因交付予丁○○，並已向丁○○收取購買毒品價金新臺幣（下同）6,000元完畢，旋於
    同日下午5時許，經警當場查獲，並扣得己○○使用聯絡毒
    品交易之門號0000 000000號行動電話1支及上開販賣第一級
    毒品所得6,000元。
三、案經花蓮縣警察局移送台灣花蓮地方法院檢察署檢察官偵查
    起訴。
    理  由
壹、證據能力之認定
一、按被告以外之人於審判外之言詞或書面陳述，除法律有規定
    者外，不得做為證據，刑事訴訟法第159條第1項定有明文。
    查證人甲○○、壬○○於警詢中固曾為陳述，惟其等嗣已於
    本院審理中到庭接受交互詰問並證述明確，且其等於本院審
    理中之證詞與在警詢中所述內容，並無明顯或重大之歧異，
    是其等警詢筆錄已無作為證據之必要，應認為無證據能力。
二、次按被告以外之人於審判外向法官所為之陳述，得為證據，
    刑事訴訟法第159條之1第1項定有明文。是證人丁○○（針
    對被告戊○○、己○○部分之證述）於聲請羈押之本院訊問
    庭中所為陳述，自應具有證據能力。
三、再按被告以外之人於檢察事務官、司法警察官或司法警察調
    查中所為之陳述，與審判中不符時，其先前之陳述具有較可
    信之特別情況，且為證明犯罪事實存否所必要者，得為證據
    ，刑事訴訟法第159條之2分別定有明文。查證人丁○○（針
    對被告戊○○販賣毒品部分）於警詢時所為陳述，與其於本
    院審理中之證述不符，惟其於警詢時係針對通訊監察所錄得
    之其與被告戊○○及戊○○與「阿清」等言談內容而為應訊
    ，斯時距離案發時間較近，又觀之該等警詢陳述內容及其陳
    述時所處客觀情境，並無不適當之情況，且核與卷附通訊監
    察譯文所示內容相符，自較具可信性，再證人丁○○上開警
    詢陳述，且為證明被告戊○○有無與其共同販賣海洛因之犯
    罪事實存否所必要，應認有證據能力。
貳、得心證之理由
一、被告丁○○、戊○○共同販賣第一級、第二級毒品部分
  (一)訊據被告丁○○固不否認有於附表一、二所載時、地，分別
    交付第一級毒品海洛因、第二級毒品安非他命予如附表一、
    二所示之人等情，然否認有何販賣第一、二級毒品犯行，辯
    稱：伊只是幫忙調貨，並無從中賺取價差，故並非販賣毒品
    云云；而被告戊○○則矢口否認有何如附表一編號1所示之2
    次共同販賣第一級毒品海洛因之犯行，辯稱：伊有幫忙姊姊
    丁○○接聽電話，但伊不知道他們是在講毒品買賣之事，伊
    也有幫姊姊把葡萄糖放入袋子內，但不知道裡面是毒品海洛
    因云云。
  (二)經查，如附表一、二所示之人撥打電話與被告丁○○或戊○○聯絡後，被告丁○○即交付如附表一、二所示價格之第一
    級毒品海洛因、第二級毒品安非他命予該等人士，並收取該
    等價金等情，業據被告丁○○於警詢、偵訊及本院審理中供
    承在卷，並經證人庚○○、甲○○、壬○○於本院審理中證
    述明確（本院卷(一)第171頁、第230至231頁、第233至234頁
    ），復有經臺灣花蓮地方法院檢察署檢察官核發之通訊監察
    書，及被告丁○○自承無訛之其與如附表一、二所示對象聯
    絡毒品交易之監聽譯文通話內容附卷可資佐證（警卷第147
    至163頁、第171至175頁），惟關於被告交付第一、二級毒
    品之時間、地點、數量及所收取之價金金額等事實，本院認
    應以被告及證人於本院審理中所述者為準，應予敘明。
  (三)被告丁○○雖辯稱：伊是幫別人調貨或合資購買，沒有賺價
    差云云。惟觀之上開卷附監聽譯文內容所示，被告丁○○（
    下簡稱茹；綽號「APPLE」）與購毒對象間有如下對話：「
    家非：APPLE喔，我是家非。茹：怎樣？家非：我是說我剛
    開刀傷口在痛，想說先跟你拿。茹：拿什麼？家非：『女生
    的』。茹：要多少？家非：可以先拿半張嗎？茹：我沒有在
    出半張的。家非：對啊，你又不可以先讓我欠。茹：怎麼可
    以讓你欠…那你來明義國小。」（94年6月30日下午2時17分
    49秒，警卷第149頁）、「乙○：APPLE你還有硬的嗎？茹：
    有啦。乙○：二張。茹：好。乙○：我到了，我在樓下」（
    94年9月21日下午3時27分5秒，警卷第175頁）、「丙○○：
    你那裡有沒有『男的』？茹：男生我沒有了。丙○○：幫我
    處理一下。茹：你要處理多少。丙○○：二。茹：二，你在
    哪裡？丙○○：我在佳豐這裡」（94年9月13日凌晨2時12分
    8秒，警卷第162頁）、「庚○○：你現在那裡那個嗎？茹：
    你要…庚○○：四一有嗎？茹：沒有那麼多。庚○○：差不
    多多少？茹：兩千塊的量。庚○○：是喔。茹：出到剩這些
    而已。庚○○：你可以過來家裡嗎？茹：可以」（94年9月
    16日上午5時32分38  秒，警卷第171頁）、「阿昌：你幫我
    拿1張，剛剛拿的都不行。茹：我等一下會一次補給你」（
    94年8月16日下午1時57  分52秒，警卷第156至157頁），據
    上可知，附表一、二所示購毒對象均係直接撥打被告丁○○
    或被告戊○○之電話與其聯絡，並表明欲購買毒品之種類、
    金額、約定交易地點，被告丁○○亦均馬上回答其手邊有或
    沒有毒品或尚須等待與否，並議定交易條件，且於他人反應
    品質不佳時，還可立刻表示要再補償購毒對象，復均於相隔
    不到十幾、二十分鐘之短時間內即可交付毒品，顯見該等毒
    品均在丁○○之掌握中，始能及時交付予購毒對象，自非被
    告所辯調貨云云所能釋疑。
  (四)至證人庚○○雖於本院審理時證稱：伊係與丁○○合資購買
    海洛因云云，證人壬○○於本院審理時證稱：伊係與丁○○
    出資合購安非他命云云，惟依卷附監聽譯文所示內容，均表
    明證人庚○○、壬○○係直接撥打電話與丁○○聯絡，表明
    其等願意出資購買之毒品金額，而證人庚○○、壬○○均不
    認識丁○○所謂之毒品上手，亦未曾見過該毒品上手，已據
    其等於本院審理中證述明確，是證人等並不在意被告丁○○
    之毒品來源為何、上手為何人，只在乎是否於交付價金後，
    順利從丁○○處取得毒品，參以事後均係丁○○親自交付毒
    品海洛因、安非他命予證人等，亦為證人等證稱屬實，堪認
    證人等交付購買毒品之價金予被告丁○○之真意，確係向被
    告丁○○購買毒品無訛，是證人等前開證詞，純係事後迴護
    被告之詞，尚難採信。另被告丁○○與購毒對象於聯絡毒品
    交易之電話對談中，或有提及：「幫我『調』一下」、「幫
    我『處理』一下」、「我先『拿』1張」等字詞，然此乃因
    毒品交易係非法行為，衡情交易雙方為躲避查緝，無不使用
    隱晦曖昧之術語作交談，絕少明確說出欲「購買」毒品或指
    明毒品種類、全名，惟此等術語暨其代表之意義，已為一般
    販賣毒品、購買毒品之人所知悉並共通使用，足以識明交易
    毒品之種類，並無誤認之可能，況參以證人甲○○於本院審
    理時已明確證稱：伊所說的「調」和「買」意思一樣，伊都
    要一手交錢給丁○○，她再交毒品給伊等語（本院卷(一)第23
    2頁），足徵上開監聽譯文中為躲避查緝而故意使用之「調
    」、「處理」、「拿」等詞，實際上係購買之意，即難以之
    為有利被告之認定。再者，海洛因與安非他命均係價格昂貴
    之違禁物，且經政府懸令嚴加查緝、取締，不論是販賣或運
    輸、轉讓等刑責均甚重，購買不易，苟非有利可圖，衡情被
    告當無甘冒被取締將面臨遭處極刑或重典之危險，屢次平白
    無端且均免費幫忙非親非故之他人調貨之可能。又販賣毒品
    之人，除最上源之毒品製造者外，均需向其他毒品供應者販
    入毒品，始得販賣，故倘行為人基於販賣營利之意圖，向他
    人批購毒品後，再藉由分裝、增減分量、甚而摻入他物等方
    式，賺取量差、價差及純度不同之差價，均無礙其販賣毒品
    犯行之成立。查被告丁○○於檢察官聲請羈押之本院訊問庭
    中已自承：伊有將葡萄糖摻入海洛因裡面稀釋再販賣他人乙
    節（上開聲羈卷第5頁），而被告丁○○既非毒品製造者，
    其向其他毒品供應者販入毒品後，再以摻入葡萄糖稀釋毒品
    純度之方式，從中賺取價差，足證其確有販賣毒品牟利之意
    圖甚明。從而，被告丁○○辯稱：伊純係幫忙調貨，並無從
    中獲得利益云云，純係事後避就卸責之詞，要無可採，其具
    有販賣毒品之主觀犯意及客觀犯行，殆無疑義。
  (五)又被告戊○○確有幫忙接聽附表一編號1之94年6月30日、同
    年8月16日2次購毒對象「阿清」打來之電話，並與之洽談交
    易毒品海洛因事宜，及依照被告丁○○之指示，實際動手將
    葡萄糖摻入毒品海洛因中稀釋，俾便賺取差價等情，已據被
    告戊○○於警詢中自承：94年6月30日當天是伊姊姊打電話
    給伊，叫伊把家裡的海洛因拿出來加葡萄糖，說等一下有一
    綽號「阿清」男子要來買500元，伊問伊姊姊是不是要加一
    比一的量，然後依照伊姊姊的交代，將海洛因摻入葡萄糖，
    等阿清來拿；94年8月16日是綽號「阿清」男子打電話給伊
    姊姊說要買500元海洛因，伊替伊姊姊接聽的電話，最後是
    阿清到樓上與姊姊丁○○完成交易等語在卷（警卷第56至57
    頁），並經證人丁○○於警詢中證稱：94年6月30日這數通
    電話，因為伊不在家，「阿清」要向伊買500元海洛因，伊
    才叫伊妹妹幫忙弄；94年8月16日上午7時這通電話，是「阿
    清」與伊妹妹戊○○的對話，當時伊在睡覺，所以由伊妹妹
    與「阿清」聯絡，等阿清到的時候叫伊起床，之後是伊將50
    0元的海洛因交給阿清等語明確（警卷第41至42頁），核與
    卷附通訊監察譯文所示通話內容相符（警卷第148頁、第154
    至155頁），是證人丁○○上開警詢陳述自具有可信性，而
    堪採憑。
  (六)被告戊○○業已自承確有幫忙接聽毒品交易電話及在毒品內
    動手加入葡萄糖之行為，雖辯稱：伊不知道電話內容是在談
    論毒品交易，也不知道加入葡萄糖的東西是海洛因云云，然
    依卷附監聽譯文，被告戊○○與其姊丁○○及「阿清」間有
    如下對話內容（警卷第148頁、第154至155頁）：「（94年6
    月30日下午1時2分25秒）茹：我的房間內你打開，你在桌子
    那面膜裡那個盒子裡，裡面有1支筆，你先打開看看，裡面
    有東西啊。菲：有。茹：你把東西倒出來倒在袋子裡。菲：
    然後呢？茹：你倒一半就好，不需要全部倒下去，然後再放
    一些糖下去，糖在哪裡你知道嗎？菲：我知道。茹：等一下
    阿清要5百元，你再拿給他。」、「（94年6月30日下午1時
    16分34秒）茹：是現金嗎？菲：沒有耶，他欠。茹：那東西
    拿回來啊。菲：東西他拿走了，他說晚一點。茹：我打給他
    。」、「（94年8月16日上午7時5分40秒）阿清：APPLE喔？
    菲：她在睡覺喔！你哪裡想要找她？阿清：我阿清啦！菲：
    怎樣？阿清：你先弄一點。菲：多少？阿清：500元。菲：
    那我先問她看看，你等一下再打。阿清：好。」，徵諸上開
    94年8月16日對話，被告戊○○於阿清告知「你先弄一點」
    時，竟毫不遲疑立刻反問對方要「多少」，倘其均不知電話
    中談論的是毒品交易之事，衡情豈有迅速反應並為上開超乎
    一般正常電話問答內容之理？顯見其所辯有悖常情。又上開
    通話確為被告戊○○與阿清之對話，業據被告戊○○及證人
    丁○○於警詢中陳證一致在卷，已如前述，復經本院於審理
    時當庭播放勘驗屬實（本院卷(二)第17頁），至本院依被告聲
    請將上開監聽錄音帶送請法務部調查局鑑定結果，雖認：「
    因錄音品質不佳，致聲紋共振峰圖譜特徵模糊，不符聲紋鑑
    定條件，而無法作聲紋比對鑑定」等情，固有法務部調查局
    聲紋鑑定報告書1紙在卷可稽，惟此僅係受限於聲紋鑑定條
    件而無法施以鑑定，並非認定被告戊○○確非上開監聽錄音
    之對話者，且經本院審理時當庭播放錄音帶勘驗結果，認該
    監聽錄音與「阿清」之對話者，其聲音特徵與戊○○相符，
    而與丁○○不符，是無從據上開鑑定報告結果為有利於被告
    戊○○之認定。準此，被告戊○○於本院審理時翻異前詞，
    改口辯稱：該譯文並非伊與阿清的對話云云，及證人丁○○
    證稱：上開對話係伊故意假裝成伊妹妹，而與阿清之對話云
    云，均與事實不符，自難採信。
  (七)綜上所述，事證明確，被告丁○○連續販賣第一級毒品海洛
    因及第二級毒品安非他命；被告戊○○連續販賣第一級毒品
    之犯行，均堪認定。
二、被告己○○共同販賣第一級毒品海洛因部分
  (一)訊據被告己○○固不否認其於上開時、地，受癸○○之託攜
    帶內裝有第一級毒品海洛因之袋子至被告丁○○之上址住處
    ，並向丁○○收取6,000元後，旋為警查獲等情，然矢口否
    認有何共同販賣第一級毒品之犯行，辯稱：為警查獲當日，
    伊係受癸○○之託，順手轉交一包東西給丁○○，並向丁○○收取其前積欠癸○○之借款，但伊不知道那包東西是海洛
    因云云。
  (二)惟查，上開丁○○撥打電話向癸○○、辛○○兩人購買海洛
    因後，由癸○○委託被告己○○攜帶第一級毒品海洛因至丁○○上址住處交付予丁○○，被告並有向丁○○收取海洛因
    價金6,000元等事實，已據證人丁○○於檢察官聲請羈押之
    本院訊問庭中證稱：因癸○○、辛○○同居在一起，所以伊
    算是向他們兩人購買海洛因的，己○○是替他乾姐辛○○送
    海洛因含袋約1公克來給伊，伊當場付錢給己○○等語明確
    （94年聲羈字第145號卷第6頁），核與被告於檢察官訊問中
    自承：當日是癸○○叫伊送一包東西過去，伊到時有看到是
    海洛因，蕭某也告訴伊那是海洛因，叫伊不要打開；丁○○
    事先有與癸○○通過電話，才叫伊去送毒品、收錢等情相符
    （94年偵字第3472號卷第68至69頁），復有該交易價金6,00
    0元及第一級毒品海洛因1包（淨重0.67公克）扣案可資佐證
    。被告雖辯以上情，然其已於前開偵訊中自白前開犯罪事實
    ，詳如前述，且被告於聲請羈押之本院訊問庭時亦自承：癸○○拜託伊順便送一包海洛因過去給丁○○，伊抵達丁○○
    大同街住處交付予丁○○，丁○○當場有施打，伊就知道是
    海洛因，丁○○並稱東西不好，之後她有打電話給癸○○抱
    怨；癸○○是要伊交付那包東西給丁○○時，「同時」向丁○○收6,000元等語（上開聲羈卷第9頁），徵諸該交付毒品
    海洛因與收取價金兩行為在時間、空間之密切性，堪認該6,
    000元確為販賣海洛因之對價無訛，足證證人丁○○前開證
    詞及被告上開偵訊中之自白，核與事實相符，應堪採信，而
    被告事後翻異前供，辯稱：伊不知道那包東西之海洛因，收
    的錢也不是毒品對價云云，及證人丁○○於本院審理中改稱
    ：伊向辛○○購買海洛因之事，己○○應該不曉得，己○○
    也不知道收錢是毒品的錢云云，分屬畏罪脫卸之詞、迴護之
    詞，均無可採。至證人癸○○、辛○○於本院審理中雖證稱
    ：伊等沒有販賣海洛因予丁○○，也沒有叫己○○帶海洛因
    給丁○○並收錢云云，與上開卷證不符，亦均難採信，無從
    據為被告有利之認定。
  (四)綜上所述，事證已臻明確，被告己○○共同販賣第一級毒品
    海洛因之犯行，亦堪認定。
三、按刑法上之幫助犯，需以幫助他人犯罪之意思，且所參與者
    ，係犯罪構成要件以外之行為，方能成立；苟已參與構成某
    種犯罪事實之一部，即屬分擔實施犯罪之行為，雖僅以幫助
    他人犯罪之意思而參與，亦仍屬共同正犯，最高法院著有27
    上字第133號判例意旨可資參照。查被告戊○○已實際實施
    將葡萄糖摻入海洛因中而調製、稀釋其純度之販賣牟利行為
    ，且於電話中亦有與交易對象洽談交易毒品之數量、金額，
    均如前述，當屬已參與販賣第一級毒品之構成要件行為，自
    非僅屬幫助犯，應係共同正犯；而被告己○○明知丁○○係
    向癸○○、辛○○夫婦購買海洛因，仍依癸○○所囑攜帶海
    洛因交付予丁○○，並向丁○○收取毒品價金，顯已參與販
    賣海洛因之構成要件行為，亦應為販賣毒品海洛因之共同正
    犯，而非僅運輸毒品海洛因而已。是核被告丁○○所為，係
    犯毒品危害防制條例第4條第1項之販賣第一級毒品罪、同法
    第4條第2項之販賣第二級毒品罪；被告戊○○、己○○所為
    ，均係犯毒品危害防制條例第4條第1項之販賣第一級毒品罪
    。原起訴書雖認被告己○○係犯毒品危害防制條例第4條第1
    項之運輸海洛因罪嫌云云，惟被告己○○所為已該當於販賣
    第一級毒品海洛因罪，詳如前述，且起訴之基本社會事實相
    同，本院爰變更法條並加以審判，附此敘明。被告3人分別
    持有海洛因、安非他命後進而販賣，持有之低度行為分別為
    其後販賣之高度行為所吸收，均不另論罪。被告丁○○、戊○○兩人間就附表一編號一所示2次連續販賣第一級毒品犯
    行；被告己○○與癸○○、辛○○間就上述販賣第一級毒品
    犯行，互有犯意聯絡及行為分擔，應分別論以共同正犯。又
    被告丁○○先後多次販賣海洛因、安非他命；被告戊○○先
    後2次販賣海洛因，各時間緊接，手法相同，分別觸犯構成
    要件相同之罪名，顯各係基於概括犯意反覆為之，均為連續
    犯，各應依刑法第56條之規定，就被告丁○○所犯部分論以
    一連續販賣第一級毒品罪、連續販賣第二級毒品罪；被告戊○○論以一連續販賣第一級毒品罪，且除法定本刑為死刑、
    無期徒刑部分不得加重外，應依法加重其刑。再被告丁○○
    所犯上開兩罪，犯意各別，行為互殊，觸犯不同罪名，應予
    分論併罰。再起訴書雖未就被告丁○○如附表一編號3所示
    94年8月19日販賣第一級毒品海洛因予甲○○之該次犯行起
    訴，惟此部分與已起訴之犯罪事實有連續犯之裁判上一罪關
    係，自為起訴效力所及，應由本院併予審判；至原起訴書雖
    認被告戊○○除如附表一編號1所示2次共同販賣第一級毒品
    海洛因之犯行外，亦有共同參與其餘附表一、二所示販賣第
    一、二級毒品犯行云云，惟依卷附監聽譯文，僅能證明被告
    戊○○有前開2次之共同販賣海洛因犯行，然無法遽以推論
    其尚有其餘犯行，且據公訴檢察官於本院95年1月17日準備
    程序中當庭減縮此部分起訴之犯罪事實，故已非本院審判範
    圍，均應附予敘明。被告丁○○曾因二度違反毒品危害防制
    條例案件，經本院以90年度花簡字第227號、90年度訴字第
    327號判決分別判處有期徒刑6月、8月確定，嗣兩案定執行
    刑為有期徒刑1年2月，於92年7月20日縮刑期滿執行完畢；
    被告己○○前因違反毒品危害防制條例案件，經本院以92年
    度訴字第124號判處有期徒刑8月、5月，並定執行刑為有期
    徒刑11月確定，嗣於93年11月20日縮刑期滿執行完畢等情，
    均有其等臺灣高等法院被告前案紀錄表及臺灣花蓮地方法院
    檢察署刑案資料查註紀錄表各1份在卷可稽，其等於前案執
    行完畢後5年內，再犯本件有期徒刑以上之罪，為累犯，除
    死刑、無期徒刑依法不得加重外，餘應依刑法第47條之規定
    加重其刑；並就被告丁○○部分遞加之。又被告戊○○、己○○之學歷均僅國中畢業，其等一時糊塗，貪圖小利而為
    本件販賣第一級毒品犯行，販賣期間、次數均甚少，所得財
    物亦屬非鉅，且事後雖執詞辯解，然尚有悔意，倘處以最輕
    法定本刑之無期徒刑，尚嫌過苛，且依一般國民之法律情感
    及生活經驗，堪認其犯罪之情狀足可憫恕，爰依刑法第59條
    之規定均酌減其2人之刑；被告己○○並應先加後減之。本
    院審酌被告丁○○、己○○均素行欠佳；被告戊○○素行尚
    可，有其等之前揭前案紀錄表在卷可稽，均不知悔悟，販賣
    毒品海洛因、安非他命，助長毒品氾濫，戕害國民健康，危
    害社會治安，均不宜輕縱，惟念被告丁○○已坦承部分犯行
    ，犯後態度尚佳；被告己○○、戊○○均飾詞狡辯，未有具
    體悔過表現，犯後態度不佳，及被告丁○○販賣第一、二級
    毒品之時間較長、次數較多；被告戊○○販賣之次數較少、
    、被告己○○僅販賣一次等一切情狀，認其等均無處以極刑
    之必要等一切情狀，爰就被告3人所犯之罪，分別量處如主
    文所示之刑；並分別依刑法第37條第1項、第2項之規定，就
    被告3人宣告褫奪公權之期間如主文所示。再就被告丁○○
    所犯部分，定其應執行為無期徒刑，褫奪公權終身。
四、按販賣第一、二級毒品者，其供犯罪所用之物，均沒收之，
    為毒品危害防制條例第19條第1項所明定，上開規定，係刑
    法第38條第1項第2款、第3項但書所指之特別規定，採義務
    沒收主義，自應優先適用，而無適用刑法第38條第1項第2款
    之餘地。經查，扣案之海洛因1包（淨重0.67公克），係屬
    當場查獲之第一級毒品，有法務部調查局鑑定通知書1紙在
    卷可稽，應依毒品危害防制條例第18條第1項前段之規定宣
    告沒收銷燬，至該毒品業由被告己○○交付予被告丁○○收
    受，已非被告己○○所有，故僅於被告丁○○項下為宣告沒
    收銷燬；又扣案丁○○所有如附表三所示之物及被告戊○○
    使用之門號0000000000號行動電話1支、被告己○○使用之
    門號0000000000號行動電話1支，分係其等所有供販賣本件
    毒品犯罪所用之物，業據被告等分別於警訊及本院準備程序
    時供承在卷，均應依毒品危害防制第19條第1項之規定宣告
    沒收。次查，除附表一編號1被告丁○○單獨販賣1,000元之
    海洛因予「阿清」，其中之300元因尚未給付而應予扣除外
    ，被告丁○○販賣第一、二級毒品之所得，共計46,800元（
    即附表一、二販賣所得之加總）；被告戊○○共同販賣第一
    級毒品之所得則為1,000元，雖均未據扣案，仍應依毒品危
    害防制條例第19條第1項之規定宣告沒收，如全部或一部不
    能沒收時，以其財產抵償之；至扣案之被告己○○販賣毒品
    所得6,000元，亦應依毒品危害防制條例第19條第1項之規定
    宣告沒收，且既經扣案，即不會產生如全部或一部不能沒收
    時以其財產抵償之問題，即無庸為此部分之宣告。再查，扣
    案之塑膠皮管1條，顯係被告丁○○施用毒品海洛因之物，
    與本件販賣毒品犯行並無關連；另其餘扣得之行動電話3支
    、研磨機1台、秤子1個及帳單1張，被告3人均否認為其等所
    有，亦查無積極事證證明係被告3人所有且供本件犯罪之用
    ，復非違禁物，本院自無從對之宣告沒收，應由檢察官另為
    適法之處理，併此敘明。另檢察官雖認扣案現金12,200元全
    數係被告己○○販賣毒品所得云云，惟其中6,000元乃被告
    己○○販賣海洛因予丁○○之所得，已如前述，至其餘6,20
    0元，被告己○○否認為其販毒所得，且亦查無積極證據證
    明係其販賣毒品所得款項，自難對之併予宣告沒收，附此敘
    明。
五、至檢察官另認：被告丁○○另有如附表四編號1至5所示之販
    賣海洛因或安非他命犯行云云。惟查：
  (一)公訴人認被告丁○○有販賣毒品予附表編號1之陳兆賢、編
    號3之「羅財」、編號4之「蓮霧」等人，惟卷內查無證人陳
    兆賢、「羅財」、「蓮霧」等人指證其等有向被告丁○○購
    買毒品之任何證據資料，且觀之卷附監聽譯文所示內容（警
    卷第150頁、第164至166頁），雖有證人等與被告之對話（
    其中與羅財對話部分係被告丁○○假裝為其妹聲音而為之，
    已據被告於本院審理中供承在卷），然依該等簡略之交談內
    容僅泛稱：「你要來嗎？」、「有嗎？」、「有啊，我去調
    啊。」、「我過去」、「你那裡有嗎？」、「幾張」、「十
    多張、我一百多」、「1個5百的」、「我現在過去」，無從
    知悉及特定其等交易之毒品種類、金額、數量等項，顯無法
    認定該等談話確係雙方為聯絡毒品交易而為之言談，更無從
    遽以推論雙方於電話聯絡後確已從事毒品交易，從而，尚乏
    積極證據證明被告有上開販賣毒品犯行。
  (二)至公訴人認被告丁○○亦有於附表四編號2所示時、地販賣
    海洛因、安非他命予乙○之犯行，惟對於94年9月21日販賣
    海洛因、安非他命予乙○之次數、金額，被告丁○○於警詢
    中陳稱：94年9月21日這4通電話，最後乙○是向伊買2,000
    元的安非他命等語（警卷第45頁），此外亦查無其他積極證
    據證明被告丁○○該日與乙○之實際交易次數、金額超過其
    上開供述者，是此部分應為其有利之認定，尚難遽以認定其
    除附表一編號6、附表二編號4所示販賣海洛因、安非他命予
    乙○之外，尚有公訴人所指之其餘販賣海洛因、安非他命予
    乙○之犯行。另公訴人認被告有附表四編號5所示時、地販
    賣海洛因予壬○○之犯行，惟已據被告否認在卷，且觀之卷
    附監聽譯文（警卷第166頁），該通電話係證人壬○○與另
    一名不詳男子聯絡毒品交易之對話，乃證人壬○○有無販賣
    毒品予他人之問題，然與被告丁○○毫無關連，自無從據為
    證明被告犯行之證據。
  (三)綜上，查無積極證據證明被告丁○○尚有檢察官所指之上開
    販賣第一、二級毒品犯行，本應為被告無罪之諭知，然檢察
    官既認與前開論罪科刑部分有連續犯之裁判上一罪關係，爰
    不另為無罪之諭知，附此敘明。
據上論斷，應依刑事訴訟法第299條第1項前段、第300條，毒品
危害防制條例第4條第1項、第2項、第18條第1項前段、第19條第
1項，刑法第11條、第28條、第56條、第47條、第59條、第51條
第4款、第37條第1項，判決如主文。
本案經檢察官張立言到庭執行職務。
中    華    民    國    95    年    6     月    27    日
              刑事第二庭  審判長法  官  李  豫  雙
                                法  官  俞  秀  美
                                法  官  林  韋  岑
上列正本證明與原本無異。
如對本判決不服，應於送達後10日內，向本院提出上訴狀。（應
抄附繕本）
                            書記官
中    華    民    國    95    年    6     月    28    日
附表一（丁○○與戊○○共同販賣第一級毒品海洛因部分）：
┌──┬───┬─────┬─────┬──────┬─────┬─────┐
│編號│販賣對│ 時  間   │ 地  點   │ 交易金額   │販賣所得  │備  註    │
│    │象、次│（年月日）│（均花蓮市│ （新臺幣/元│（新臺幣/ │          │
│    │數    │          │）        │ ）         │元）（以最│          │
│    │      │          │          │            │有利於被告│          │
│    │      │          │          │            │之最低額計│          │
│    │      │          │          │            │算）      │          │
├──┼───┼─────┼─────┼──────┼─────┼─────┤
│1   │阿清  │94.6.29晚 │明義國小  │1,000（尚欠 │1,700     │94.6.30及 │
│    │共3次 │間7時20分 │          │300元未付） │          │94.8.16二 │
│    │      │          │          │            │          │次，係與陳│
│    │      │94.6.30中 │同上      │500         │          │婉菲共同販│
│    │      │午12時59分│          │            │          │賣，餘均陳│
│    │      │（與戊○○│          │            │          │婉茹單獨販│
│    │      │共同販賣）│          │            │          │賣        │
│    │      │          │          │            │          │          │
│    │      │94.8.16晚 │大同街4巷 │500         │          │          │
│    │      │間7時5分（│1-3號4樓（│            │          │          │
│    │      │與戊○○共│下簡稱陳婉│            │          │          │
│    │      │同販賣）  │茹大同街居│            │          │          │
│    │      │          │處）樓下  │            │          │          │
├──┼───┼─────┼─────┼──────┼─────┼─────┤
│2   │家非  │94.6.30下 │明義國小  │500         │500       │均丁○○單│
│    │1次   │午2時（起 │          │            │          │獨販賣    │
│    │      │訴書誤載為│          │            │          │          │
│    │      │94.6.8）  │          │            │          │          │
├──┼───┼─────┼─────┼──────┼─────┼─────┤
│3   │甲○○│94.8.11下 │明義國小  │1,000       │2,100     │均丁○○單│
│    │共3次 │午3時15分 │          │            │          │獨販賣    │
│    │      │          │          │            │          │          │
│    │      │94.8.16下 │同上      │700         │          │          │
│    │      │午4時2分  │          │            │          │          │
│    │      │          │          │            │          │          │
│    │      │94.8.19晚 │丁○○大同│400         │          │          │
│    │      │間7時33分 │街住處樓下│            │          │          │
├──┼───┼─────┼─────┼──────┼─────┼─────┤
│4   │庚○○│94.8.13下 │中山路麗晶│7,000       │2,6000    │均丁○○單│
│    │共5次 │午2時20分 │銀樓      │            │          │獨販賣    │
│    │      │          │          │            │          │          │
│    │      │94.8.15下 │丁○○大同│7,000       │          │          │
│    │      │午1時1分  │街住處樓下│            │          │          │
│    │      │          │          │            │          │          │
│    │      │94.8.16下 │中山路麗晶│5,000       │          │          │
│    │      │午2時10分 │銀樓      │            │          │          │
│    │      │          │          │            │          │          │
│    │      │94.9.12晚 │同上      │5,000       │          │          │
│    │      │間10時23分│          │            │          │          │
│    │      │          │          │            │          │          │
│    │      │94.9.16下 │丁○○大同│2,000       │          │          │
│    │      │午5時32分 │街住處樓下│            │          │          │
├──┼───┼─────┼─────┼──────┼─────┼─────┤
│5   │阿昌  │94.8.16下 │太陽城遊藝│2,000       │5,000     │均丁○○單│
│    │共4次 │午2時5分  │場        │            │          │獨販賣    │
│    │      │          │          │            │          │          │
│    │      │94.8.16下 │丁○○大同│1,000       │          │          │
│    │      │午5時44分 │街住處樓下│            │          │          │
│    │      │          │          │            │          │          │
│    │      │94.8.19晚 │同上      │1,000       │          │          │
│    │      │間8時14分 │          │            │          │          │
│    │      │          │          │            │          │          │
│    │      │94.8.20清 │同上      │1,000       │          │          │
│    │      │晨3時22分 │          │            │          │          │
├──┼───┼─────┼─────┼──────┼─────┼─────┤
│6   │乙○  │94.9.13下 │丁○○大同│1,000       │2,000     │均丁○○單│
│    │共2次 │午4時17分 │街住處樓下│            │          │獨販賣    │
│    │      │          │          │            │          │          │
│    │      │94.9.14凌 │同上      │1,000       │          │          │
│    │      │晨1時41分 │          │            │          │          │
└──┴───┴─────┴─────┴──────┴─────┴─────┘
附表二（丁○○販賣第二級毒品安非他命部分）：
┌──┬───┬─────┬─────┬──────┬─────┐
│編號│販賣對│ 時  間   │ 地  點   │ 交易金額   │販賣所得  │
│    │象、次│（年月日）│          │ （新臺幣/元│（新臺幣/ │
│    │數    │          │          │ ）         │元）（以最│
│    │      │          │          │            │有利於被告│
│    │      │          │          │            │之最低額計│
│    │      │          │          │            │算）      │
├──┼───┼─────┼─────┼──────┼─────┤
│1   │阿偉  │94.6.30上 │花蓮市明義│500         │500       │
│    │1次   │午10時40分│國小      │            │          │
├──┼───┼─────┼─────┼──────┼─────┤
│2   │阿華  │94.7.7    │花蓮市明義│1,000       │1,000     │
│    │1次   │下午5時左 │國小      │            │          │
│    │      │右        │          │            │          │
├──┼───┼─────┼─────┼──────┼─────┤
│3   │丙○○│94.8.13晚 │均花蓮縣吉│2,000       │4,000     │
│    │共2次 │間8時6分  │安鄉稻香村│            │          │
│    │      │          │吉興路2段 │            │          │
│    │      │94.9.13凌 │70 巷19號 │2,000       │          │
│    │      │晨2時38分 │          │            │          │
├──┼───┼─────┼─────┼──────┼─────┤
│4   │乙○  │94.9.21下 │丁○○大同│2,000       │2,000     │
│    │1次   │午3時27分 │街住處樓下│            │          │
├──┼───┼─────┼─────┼──────┼─────┤
│5   │壬○○│94.8.17中 │丁○○大同│2,000       │2,000     │
│    │1次   │午12時18分│街住處樓下│            │          │
└──┴───┴─────┴─────┴──────┴─────┘
附表三、應沒收之物
┌──┬───────────┬───────┐
│編號│    品    名          │ 數量         │
├──┼───────────┼───────┤
│ 1  │門號0000000000號行動電│1支           │
│    │話                    │              │
├──┼───────────┼───────┤
│ 2  │門號0000000000號行動電│1支           │
│    │話                    │              │
├──┼───────────┼───────┤
│ 3  │分裝袋                │1批           │
└──┴───────────┴───────┘
附表四：（丁○○不另為無罪之諭知部分）
┌──┬───┬─────┬─────┬──────┐
│編號│販賣對│ 時  間   │ 地  點   │ 交易金額（ │
│    │象    │（年月日）│          │ 新臺幣/元）│
│    │      │          │          │ 、毒品種類 │
├──┼───┼─────┼─────┼──────┤
│1   │陳兆賢│94.7.27凌 │丁○○大同│金額、毒品種│
│    │      │晨0時49分 │街住處    │類均不詳    │
│    │      │（起訴書誤│          │            │
│    │      │載為94.7.7│          │            │
│    │      │）        │          │            │
├──┼───┼─────┼─────┼──────┤
│2   │乙○  │94.9.20晚 │不詳      │1,000（安非 │
│    │      │間6時9分  │          │他命）      │
│    │      │          │          │            │
│    │      │94.9.21下 │丁○○大同│2,500（安非 │
│    │      │午2時13分 │街住處    │他命）      │
│    │      │、2時20分 │          │500（海洛因 │
│    │      │          │          │）          │
├──┼───┼─────┼─────┼──────┤
│3   │羅財  │94.9.13晚 │果菜市場  │2,000（毒品 │
│    │      │間11時7分 │          │種類不詳）  │
│    │      │          │          │            │
│    │      │94.9.14凌 │中央路北基│1,000（毒品 │
│    │      │晨2時15分 │加油站旁洗│種類不詳）  │
│    │      │          │車場      │            │
│    │      │94.9.14上 │丁○○大同│2.000（毒品 │
│    │      │午10時58分│街住處樓下│種類不詳）  │
│    │      │          │          │            │
│    │      │94.9.14下 │同上      │500（毒品種 │
│    │      │午1時2分  │          │類不詳）    │
├──┼───┼─────┼─────┼──────┤
│4   │蓮霧  │94.9.14下 │丁○○大同│3,000（海洛 │
│    │      │午2時53分 │街住處樓下│因）        │
├──┼───┼─────┼─────┼──────┤
│5   │壬○○│94.9.14下 │春夏秋冬  │1,000（海洛 │
│    │      │午3時21分 │          │因）        │
└──┴───┴─────┴─────┴──────┘
附錄本判決論罪科刑之法律條文：
毒品危害防制條例第4條第1項、第2項：
製造、運輸、販賣第一級毒品者，處死刑或無期徒刑，處無期徒
刑者，得併科新臺幣1,000萬元以下罰金。
製造、運輸、販賣第二級毒品者，處無期徒刑或7年以上有期徒
刑，得併科新臺幣700萬元以下罰金。


司法院資訊處製作；財團法人民間司法改革基金會備份。
